【裁判字號】    98,交聲,759
【裁判日期】    980323
【裁判案由】    違反道路交通管理處罰條例聲明異議
【裁判全文】
臺灣臺北地方法院交通事件裁定         98年度交聲字第759號
受 處分 人  甲○○
原處分機關  臺北市交通事件裁決所
上列受處分人因違反道路交通管理處罰條例案件，對於臺北市交
通事件裁決所民國98年2 月24日所為之處分（原處分案號：北市
裁罰字第裁22-A1A231396號），聲明異議，本院裁定如下：
    主  文
異議駁回。
    理  由
一、按汽車駕駛人，駕駛汽車行經行人穿越道有行人穿越時，不
    暫停讓行人先行通過者，處新臺幣（下同）1200元以上3600
    元以下罰鍰，又汽車駕駛人，駕駛汽車違反道路交通安全規
    則、第33條之管制規則，因而肇事致人受傷者，記違規點數
    3點，道路交通管理處罰條例（下稱條例）第44條第2項、第
    61條第3 項分別定有明文。次按條例所稱之「車輛」，係指
    在道路上以原動機行駛之汽車（包括機器腳踏車）或以人力
    、獸力行駛之車輛，條例第3條第8款亦定有明文。末按「違
    反行政法上義務之行為非出於故意或過失者，不予處罰。」
    行政罰法第7條第1項復定有明文。
二、本件受處分人甲○○駕駛車號LF-6182 號自用小客車，於民
    國97年11月1 日18時45分在台北市○○○路與民樂街口，因
    未禮讓行人，而與行人發生交通事故，經臺北市政府警察局
    交通警察大隊（下稱舉發機關）以受處分人有違反條例第44
    條第2 項規定之行為掣單舉發。受處分人向原處分機關提出
    申訴，經原處分機關函請舉發機關調查結果，仍認受處分人
    確有上揭違規行為，原處分機關乃依條例第44條第2 項、第
    61 條第3項及違反道路交通管理事件統一裁罰基準表等規定
    ，於98年2月24日裁處罰鍰1200元，並記違規點數3點。
三、異議意旨略以：
（一）受處分人固坦承確於上開時、地，行經該路口與行人發生
      交通事故，惟否認有未禮讓行人，辯稱當時係因於該路口
      臨時停車下車購物，嗣購妥上車，已看清無人車通行，始
      發動車子起步時，發現被害人快速通行人行道，即瞬間停
      車，惟仍使被害人倒地，然未撞擊被害人之身軀。
（二）受處分人於停車再開之際，已確認過人行道上並無人車通
      行，方行駛動，所以並非故意不法，並請求調閱監視錄影
      帶以為佐證，更欠缺故意之意圖。另受處分人已負過失傷
      害之民、刑事責任，不應再負違反條例之行政罰責任。因
      此提出異議等語。
四、經查：
  (一)本件受處分人確有於上揭時、地，與被害人發生交通事故
      ，並與被害人達成民事和解之事實，此亦為受處分人所不
      爭執，應堪信其為真實；惟受處分人仍以前詞置辯。然據
      舉發機關函覆表示，依現場處理資料，違規車輛之左前側
      與沿行人穿越道穿越之被害人身體碰撞而肇事，始以此擎
      單舉發，此有舉發機關98年1月13日北市警交大事字第098
      36007700號函在卷可稽。受處分人雖陳稱，已於啟動時檢
      視並無人車，惟違規車輛與被害人確實於該行人穿越道發
      生事故，由此可證，受處分人穿越路口當時，有行人行走
      於行人穿越道上，而受處分人並未注意，應堪認定。縱依
      受處分人陳稱在啟動之前，已經檢視並無來人，因此不能
      據此認定其有明知並有意使其發生之故意；惟仍有應注意
      且能注意卻未注意之過失，依行政罰法第7條第1項規定，
      受處分人仍需負過失之責任。
  (二)再者，則本件事故之發生，受處分人有未注意車前狀況即
      往前行駛之情事，可知係於路邊起步之際，未注意禮讓前
      方直行而來之被害人先行，因而導致煞車不及，發生擦撞
      。另舉發機關對於監視錄影帶一事，亦回函證稱：「經處
      理人員現場勘查，無監視器對肇事地點攝錄。」受處分人
      仍執前詞質疑，顯無可採。另受處分人雖稱已經與被害者
      達成民事和解，然按行政罰法第26條規定：「一行為同時
      觸犯刑事法律及違反行政法上義務規定者，依刑事法律處
      罰之。但其行為應處以其他種類行政罰或得沒入之物而未
      經法院宣告沒收者，亦得裁處之。前項行為如經不起訴處
      分或為無罪、免訴、不受理、不付審理之裁判確定者，得
      依違反行政法上義務規定裁處之」，即所謂一事不二罰之
      原則。揆諸該條立法理由：「一行為同時觸犯刑事法律及
      違反行政法上義務規定時，由於刑罰與行政罰同屬對不法
      行為之制裁，而刑罰之懲罰作用較強，故依刑事法律處罰
      ，即足資警惕時，實無一事二罰再處行政罰之必要。且刑
      事法律處罰，由法院依法定程序為之，較符合正當法律程
      序，應予優先適用。前述行為如經檢察官為不起訴處分或
      法院為無罪、免訴、不受理或不付審理（少年事件）之裁
      判確定，行政罰之裁處即無一事二罰之疑慮，故第2 項規
      定此時仍得依違反行政法上義務之規定裁處」，係強調一
      事不二罰及刑事法律處罰程序優先之原則。亦即，對於行
      為人之刑事法律程序進行時，行政處罰程序即停止進行，
      一旦刑事判決有罪確定時，即不再處以行政罰，惟刑事法
      律程序經不起訴處分或為無罪、免訴、不受理、不付審理
      之裁判確定時，自得繼續依違反行政法上義務規定裁罰。
      受處分人所負者乃因過失傷害而生之民事賠償責任，並非
      過失傷害之刑事之責，亦未經國家偵查機關偵查、起訴，
      因此與一事不二罰之原則不相違背，自仍得依違反條例之
      行政罰處罰。
  (三)末按，交通警察掣單舉發違反條例所列之違規事實，係公
      務員基於職務上之權力，依法就特定具體事件，所為之具
      公法上效果之單方行政行為，基於公務員為公法上行為具
      有公信力原則，該行政行為應被推定為真正，進而其據以
      依法處分之事實認定亦為真正。再受處分人陳稱此已逾 3
      個月消滅時效，惟查本件違規時間係97年11月 1日，舉發
      填單時間為97年12月3日，尚未超過條例所規定：「.....
      自行為成立起......  逾三個月不得舉發」之規定，受處
      分人前詞置辯，實有誤會。從而，其異議尚不可採。本件
      事證明確，受處分人之違規行為足堪認定。
五、綜上所述，受處分人確有於上開時、地，駕車未禮讓行人之
    違規行為，原處分機關依條例第44條第2項、第61條第3項及
    違反道路交通管理事件統一裁罰基準表等規定，裁處受處分
    人罰鍰1200元、並記違規點數3 點，核無不合。本件受處分
    人之異議為無理由，應予駁回。
六、依道路交通案件處理辦法第19條，裁定如主文。
中    華    民    國    98    年    3     月    23    日
                  交通法庭法  官  呂政燁
以上正本證明與原本無異。
如不服本裁定應於送達後5日內向本院提出抗告狀。
                          書記官  呂欣穎
中    華    民    國    98    年    3     月    23    日


司法院資訊處製作；財團法人民間司法改革基金會備份。
